【裁判字號】    94,易,666
【裁判日期】    950608
【裁判案由】    賭博
【裁判全文】
臺灣桃園地方法院刑事判決               94年度易字第666號
公  訴  人  臺灣桃園地方法院檢察署檢察官
被      告  Ｂ○○
            卯○○
            Ｕ○○
            ｂ○○
            Ｅ○○
            Ｚ○○
            癸○○
            Ｌ○○
            Ｒ○○
            Ｖ○○
            Ｗ○○
            ｐ○○
            Ｋ○○
            Ｄ○○
            丑○○
                      12號
            ｍ○○
            未○○原名邱至平.
            Ｊ○○
                      號4樓
            ｉ○○
            玄○○
            Ｉ○○
            Ｓ○○
            戊○○
                      號7樓
            Ｏ○○起訴書誤載.
            宇○○
            Ｈ○○
            ｒ○○
            Ｇ○○
            Ｙ○○
            庚○○
            ｔ○○
            Ｆ○○
            ｃ○○
            寅○○
            ｅ○○
            ｏ○○
            黃○○
                      之1
            乙○○
            ｇ○○
            戌○○
            Ａ○○
            甲○○
            丁○○
                      1128.
            ｎ○○
            辛○○
            申○○
            ｑ○○
                      14號
            Ｎ○○
            ｓ○○
            Ｑ○○
            Ｘ  ○
            壬○○
            ｆ○○
            Ｐ○○
            天○○
            地○○
            ｄ○○
            ｊ○○
            丙○○
            ａ○○
            己○○
            亥○○起訴書誤載.
            ｕ○○
            巳○○
            ｈ○○
                      3樓
            午○○
            酉○○
            宙○○
            子○○
上列被告因賭博案件，經檢察官提起公訴（93年度偵字第14905
、15918號），本院判決如下：
    主  文
Ｂ○○、卯○○、Ｕ○○、ｂ○○、Ｅ○○、Ｚ○○、癸○○、
Ｌ○○、Ｒ○○、Ｖ○○、Ｗ○○、ｐ○○、Ｋ○○、Ｄ○○、
丑○○、ｍ○○、未○○、Ｊ○○、ｉ○○、玄○○、Ｉ○○、
Ｓ○○、戊○○、Ｏ○○、宇○○、Ｈ○○、ｒ○○、Ｇ○○、
Ｙ○○、庚○○、ｔ○○、Ｆ○○、ｃ○○、寅○○、ｅ○○、
ｏ○○、黃○○、乙○○、ｇ○○、戌○○、Ａ○○、甲○○、
丁○○、ｎ○○、辛○○、申○○、ｑ○○、Ｎ○○、ｓ○○、
Ｑ○○、Ｘ○、壬○○、ｆ○○、Ｐ○○、天○○、地○○、ｄ
○○、ｊ○○、丙○○、ａ○○、己○○、亥○○、ｕ○○、巳
○○、ｈ○○、午○○、酉○○、宙○○、子○○均無罪。
    理  由
一、公訴意旨略以：被告Ｂ○○、卯○○、Ｕ○○、ｂ○○、Ｅ
    ○○、Ｚ○○、癸○○、Ｌ○○、Ｒ○○、Ｖ○○、Ｗ○○
    、ｐ○○、Ｋ○○、Ｄ○○、丑○○、ｍ○○、未○○、Ｊ
    ○○、ｉ○○、玄○○、Ｉ○○、Ｓ○○、戊○○、Ｏ○○
    （起訴書誤載為曹競平）、宇○○、Ｈ○○、ｒ○○、Ｇ○○、Ｙ○○、庚○○、ｔ○○、Ｆ○○、ｃ○○、寅○○、
    ｅ○○、ｏ○○、黃○○、乙○○、ｇ○○、戌○○、Ａ○○、甲○○、丁○○、ｎ○○、辛○○、申○○、ｑ○○、
    Ｎ○○、ｓ○○、Ｑ○○、Ｘ○、壬○○、ｆ○○、Ｐ○○
    、天○○、地○○、ｄ○○、ｊ○○、丙○○、ａ○○、己○○、亥○○（起訴書誤載為徐華朋）、ｕ○○、巳○○、
    ｈ○○、午○○、酉○○、宙○○、子○○等人（下稱Ｂ○○等人）於93年9 月15日，前往桃園縣桃園市○○路48巷9
    號1 樓被告辰○○（已判決）所經營之公眾得出入場所「金
    冠電子遊戲場」，各以「金冠電子遊戲場」所擺設電動賭博
    機具八人座行星、七靶射擊、皇冠列車、皇冠小丑、8 人座
    皇冠寶馬、泰山、五人座21點、大富翁、魔鬼大帝、飛象、
    霹靂楚漢、金明星、福爾摩沙、滿貫大亨、六人座銀河、金
    鐘世界、神仙老大、數字方塊、招財貓、拳擊、孫悟空、金
    碧輝煌、魔術三角、六人座輪盤之電動玩具與店家賭博財物
    ，不續玩時，可將代幣寄存卡交由混雜在賭客中之俗稱「老
    鼠」之Ｍ○○（已判決），由Ｍ○○帶賭客至金冠電子遊戲
    場旁之樓梯間交易，以3 張代幣寄存卡兌換1,000 元之方式
    ，藉此兌換金錢並避人耳目。嗣經臺灣桃園地方法院檢察署
    檢察官據報指揮桃園縣政府警察局督察室深入追查，同日22
    時15分許，會同桃園縣政府警察局桃園分局持搜索票前往上
    址執行，當場查獲被告Ｂ○○等人在上址賭博財物。因認被
    告Ｂ○○等人均涉犯刑法第266 條第1 項之賭博罪嫌云云。
二、按犯罪事實應依證據認定之，無證據不得認定犯罪事實；又
    不能證明被告犯罪者，應諭知無罪之判決；刑事訴訟法第15
    4 條第2 項、第301 條第1 項分別定有明文。又犯罪事實之
    認定，應憑真實之證據，倘證據是否真實尚欠明確，自難以
    擬制推測之方法，為其判斷之基礎；而認定犯罪事實之證據
    係指足以認定被告確有犯罪行為之積極證據而言，該項證據
    自須適合於被告犯罪事實之認定，始得採為斷罪資料，最高
    法院53年著有臺上字第656 號、29年上字第3105號判例。且
    刑事訴訟上證明之資料，無論其為直接或間接證據，均須達
    於通常一般之人均不致有所懷疑，而得確信其為真實之程度
    ，始得據為有罪之認定，若其關於被告是否犯罪之證明未能
    達此程度，而有合理懷疑之存在，致使無從形成有罪之確信
    ，根據「罪證有疑，利於被告」之證據法則，即不得遽為不
    利被告之認定，亦有最高法院76年度臺上字第4986號判例可
    稽。所謂積極證據足以為不利被告事實之認定，依據最高法
    院76年臺上字第4986號判例意旨，係指據為訴訟上證明之全
    盤證據資料，在客觀上已達於通常一般之人均不致於有所懷
    疑，而得確信被告確曾犯罪之程度；若未達到此一程度，而
    有合理懷疑之存在時，即無從為被告有罪之確信；且認定犯
    罪事實應依證據，為刑事訴訟法所明定，故被告否認犯罪事
    實所持之辯解，縱屬不能成立，仍非有積極證據足以證明其
    犯罪，不能遽為有罪之認定（最高法院30年上字第1831號判
    例參照）。其以情況證據（即間接證據）斷罪時，尤須基於
    該證據在直接關係上所可證明之他項情況事實，本乎推理作
    用足以確證被告有罪，方為合法，不得徒憑主觀上之推想，
    將一般經驗上有利被告之其他合理情況逕予排除，此觀諸最
    高法院32年上字第67號判例自明。
三、公訴意旨認被告Ｂ○○等人，涉犯刑法第266 條第1 項前段
    之賭博罪嫌，無非係以同案被告Ｃ○○、Ｔ○○、ｋ○○（
    以上3 人業經檢察官職權不起訴處分）、ｌ○○之證述及上
    開證物扣案為憑，為其主要論據。
四、訊據被告Ｂ○○等人分別於本院、及警訊、偵查中之供述，
    對渠等於前揭時、地把玩電動玩具遭查獲之事實固不諱言，
    惟均堅決否認有賭博犯行，分別辯稱僅係單純消遣，或稱該
    店內不得兌換現金，或稱係偶然或第一次前往，不知可否兌
    換現金，均無賭博犯行等語。經查：
(一)按刑法所稱之賭博行為，係指以偶然事實之成就與否，決定
    財物輸贏之射倖行為，故雖有以偶然事實之成就與否決定輸
    贏之行為（如體育競賽、撲克牌遊戲、電動玩具遊戲等），
    如並非以此決定財物得喪變更之輸贏，即與刑法之賭博罪無
    涉。至於行為人有無利用把玩電動機具之輸贏情形藉以決定
    財物得喪變更之賭博行為，自應依嚴格之證據予以證明。查
    被告Ｂ○○等人對渠等於前揭時、地，把玩電動機具固均坦
    承不諱，然渠等於警訊、偵查、及審理中均始終否認有賭博
    犯行，分別辯稱彼等僅係開分把玩電動機具，並不知該處可
    否兌換現金，亦無兌換現金之賭博犯行等語在卷可稽。而「
    金冠電子遊戲場」人員雖經查獲有前述與賭客，利用電動機
    具賭博兌換財物之犯行，然而本案檢察官及警方並未查獲任
    何足以證明被告Ｂ○○等人有藉把玩電動機具所得之分數以
    前開方式向該遊樂場人員兌換現金從事賭博犯行之犯罪證據
    。另查電子遊藝場出入人數眾多，成分複雜，故電子遊藝場
    即使有與顧客兌換現金之賭博行為，然為避免容易遭受警方
    取締，因而限定僅對較為熟悉之顧客從事兌換現金之賭博行
    為，亦與常情無違。且被告辰○○所經營之「金冠電子遊戲
    場」，已依電子遊戲場業管理條例規定辦理營利事業登記，
    經桃園縣政府核發營利事業登記證及電子遊藝場營業級別證
    ，有卷附各該證書影本在卷足憑（見93年度偵字第14905 號
    卷〈一〉第115 、116 頁）。該遊戲場規模龐大，有現場照
    片可稽（見同上偵卷〈三〉第795 至831 頁），由外觀上並
    無法判定是否從事賭博之不法行為，任何不知情之不特定顧
    客均可前往從事消費活動，非可謂經營電子遊藝場之從業人
    員及前往消費之顧客均必定從事非法之賭博行為。
(二)雖本案扣得上述電動玩具機臺、員工月份排班輪休表4 張、
    來賓兌換贈品交接表38張、電玩機臺計洗分表19張、員工打
    卡單38張、行星機臺日報表1 張、客人統計表46張、員工名
    冊表6 張、機臺數量表11張、桃園縣政府函1 份、身份證影
    印本11張、鑰匙5 把、客人寄存店家寄存卡3 份、代幣寄存
    卡583 張、帳冊1 本、日報表2 張、機臺憑證活頁本3 本、
    機臺故障保修單、客人寄存店家代幣2 份、10元硬幣365 枚
    、50元硬幣35枚、100 元紙鈔13張、500 元紙鈔27張、1000
    元紙鈔4 張及42,000元，共計66,200元之賭資等物，亦無由
    遽認與被告Ｂ○○等人有藉由上揭電動玩具機臺賭博財物，
    並與混雜在賭客中之俗稱「老鼠」之人兌換現金，本案尚屬
    不能證明被告Ｂ○○等人有賭博之犯行。
(三)至於公訴人於論告時指稱被告Ｂ○○等人於該遊戲場把玩電
    子機台，若贏得之分數不能兌換現金，豈會長時期把玩、花
    費鉅資，僅得到寄幣卡，顯難滿足慾望乙節，惟觀之，雖前
    揭電玩機臺之玩法，固完全係隨機地按下扭後，藉不特定機
    率決定輸贏，玩法單調、呆版，與具有聲光、動作、影音效
    果，需動腦靈活操縱，可刺激感官之益智娛樂電子遊戲機有
    別，但每位客人究係為何前往遊戲場，個人之心態及目的未
    必同一，亦有可能純為消遣打發時間者，否則所謂「柏青哥
    」（小鋼珠）之一般益智娛樂電子遊戲亦無盛行之理由，自
    難以前開電子遊戲機，玩法單調，即認定被告Ｂ○○等人參
    與賭博行為，故檢察官上開論述，經核檢察官上揭論告所述
    僅屬擬制推測之詞，不能作為不利於被告Ｂ○○等人之犯罪
    證據。另依現場照片所示（見同上偵卷〈四〉卷第529 、53
    0 頁），該店牆壁貼有贈品兌換須知，公告來賓（客人）每
    日限兌換1 次贈品，且不得超過2 千元，如非熟客，一般顧
    客由此僅可得知把玩後剩餘分數，僅能兌換贈品，不知可兌
    換現金，況且一般顧客於贏得大量分數而欲停止把玩，可換
    取寄幣卡時，始向店內服務人員詢問可否兌換現金之情形所
    在多有，而店內服務人員為避免兌換現金之賭博行為遭受查
    緝，限定僅對較為熟悉之顧客從事兌換現金之賭博行為，而
    對於較為陌生之顧客及並未贏得分數之顧客表示不能兌換現
    金之情事，亦極有可能，本案並無任何證據足以證明被告Ｂ
    ○○等人均係慣常出入該處之顧客，故被告Ｂ○○等人或辯
    稱不知可否兌換現金，或辯稱該處不能兌換現金等語，亦無
    明顯違反經驗法則及論理法則之可言。自不能僅憑被告Ｂ○○等人有在該處把玩電動機台乙節，即遽行推定渠等必定知
    悉該店有與顧客兌換現金，並進而為賭博行為之犯行。
(四)綜上所述，關於被告Ｂ○○等人部分，全案顯有合理懷疑存
    在，自屬不能證明被告Ｂ○○等人犯罪，應為被告Ｂ○○等
    人無罪之諭知。
五、被告Ｚ○○、Ｄ○○、丙○○、己○○、ｐ○○、戊○○、
    庚○○、Ｆ○○、黃○○、乙○○、丁○○、ｊ○○，經合
    法傳喚，均無正當理由不到庭，爰不待其陳述，逕行判決。
據上論斷，應依刑事訴訟法第301 條第1 項前段、第306 條，判
決如主文。
本案經檢察官趙燕利到庭執行職務。
中    華    民    國    95    年    6     月    8     日
                  刑事第五庭審判長法  官  潘政宏
                                  法  官  張明儀
                                  法  官  邱滋杉
以上正本證明與原本無異。
如不服本判決，應於送達後10日內，向本院提出上訴狀（應附繕
本），上訴於臺灣高等法院。
                                  書記官  高文靜
中    華    民    國    95    年    6     月     8    日


司法院資訊處製作；財團法人民間司法改革基金會備份。
